【裁判字號】    90,上訴,1442
【裁判日期】    901113
【裁判案由】    妨害自由等
【裁判全文】
臺灣高等法院高雄分院刑事判決          九十年度上訴字第一四四二號
    上訴人
    即被告  甲○○
            丁○○
右上訴人因妨害自由等案件，不服臺灣高雄地方法院九十年度訴字第一三六五號中華
民國九十年七月三十一日第一審判決（起訴案號：臺灣高雄地方法院檢察署八十九年
度偵字第八四八０號），提起上訴，本院判決如左：
      主      文
原判決關於丁○○、甲○○部分撤銷。
丁○○、甲○○共同以非法方法，剝奪人之行動自由，各處有期徒刑陸月，如易科罰
金，均以參佰元折算壹日。
扣案土造獵槍壹枝（台內警特獵字第三三七一號，槍身號碼第一一一號）沒收。
      事      實
一、甲○○係高雄縣桃源鄉高中村老老己泉管理員，緣乙○○、丙○○（卓、陳二人
    業經原審依傷害罪判刑確定），王明漢、蘇萬來、楊文雄、陳雪惠、施來有及施
    秀瓊等八人，於民國（下同）八十九年三月八日凌晨二時二十分許，酒後欲至該
    己泉泡澡，因該己泉之前收受之清潔費僅為每人新台幣（下同）五十元，現則漲
    為一百元，且甲○○欲依人頭收費，八人共八百元，乙○○以其中三個女人不洗
    己泉不應收費，且對漲價亦有微詞，乃出言不遜，因而發生衝突，甲○○乃令其
    妻黃玉華以電話聯絡現任高雄縣桃源鄉高中村村長之其妻兄丁○○，丁○○即與
    其母謝京妹到場欲排解糾紛，詎因雙方各執一詞，衝突益烈，丁○○即與乙○○
    發生互毆，此時正在洗己泉之丁○○友人即甲○○姐夫戊○○（業經原審依傷害
    罪判處罪刑確定）見狀，亦加入共同毆打乙○○，丙○○上前欲將雙方拉開，亦
    遭丁○○及戊○○二人毆打，丙○○遂亦加入互毆，丁○○、戊○○、乙○○及
    丙○○等四人乃陷入互為毆打之混亂局面，此際丁○○突高喊：「拿槍來！」甲○○隨即基於與丁○○共同妨害自由及傷害之犯意，取出其領有執照之長管獵槍
    乙支（台內警特獵字第三三七一號，槍聲號碼一一一號），持以喝令乙○○等八
    人「不要動！若再動就開槍殺死你們！」，使乙○○等心生畏懼，並藉以不讓乙○○等人離開而剝奪其等之行動自由後，丁○○旋即持鐵條毆打乙○○及丙○○
    二人，致二人倒地，乙○○受有左前額擦傷破皮０．八×０．五公分，左頭頂破
    皮傷一．０×０．五公分，左前臂擦傷四．０×０．五公分，０．五×０．四公
    分，丙○○受有左肘擦傷等傷害，經黃玉華報警查獲，並扣得長管獵槍、釣竿及
    鐵條各乙支。
二、案經被害人乙○○、丙○○告訴及由高雄縣警察局六龜分局移送臺灣高雄地方法
    院檢察署檢察官偵查起訴。
      理      由
一、訊據上訴人即被告丁○○固坦承有持鐵條反擊之事實，惟與上訴人即被告甲○○
    均矢口否認有拿槍恐嚇及妨害自由之犯行，丁○○辯稱：伊到場瞭解糾紛情形後
    ，三個女人欲再給錢時，五個男的即將伊與伊母打倒在地，幸經甲○○前來持釣
    竿嚇令他們不要動，伊始獲解圍而有機會持鐵條反擊，甲○○實際上係拿釣竿而
    非獵槍云云，甲○○辯稱：己泉池距管理室約有三百公尺，是晚乙○○等人為清
    潔費與伊爭論後，即逕自前往己泉池，迨丁○○來到後，伊聽到爭吵聲，前往查
    看，即見丁○○被打落水溝，伊才拿起釣竿，喝令他們不要動，高中派出所警員
    到場後，乙○○等人竟拒不到派出所應訊，而逕往六龜分局報警，並謊稱丁○○
    叫伊拿出獵槍恐嚇他們，六龜分局即要派出所警員令伊交出獵槍，該獵槍並不是
    當場搜到的云云。
二、經查右開事實，業據被害人乙○○、丙○○自警偵訊、原審以迄本院審理時均指
    訴不移，並經證人王明漢、蘇萬來於警偵訊時證述：當時被告丁○○突高喊「拿
    槍來！」被告甲○○隨即持長管獵槍乙支喝令伊等：「不要動！若再動就槍殺你
    們！」及證人楊文雄於原審結證稱：「他們拿的絕對是槍沒錯」，「村長叫人去
    拿槍，甲○○拿槍出來叫大家不要動，村長看大家不敢動後就拿鐵條打人」；證
    人陳雪惠於原審亦結證稱：「他們有拿槍出來沒有錯，誰先動手的我不知道」各
    等語屬實，而被告甲○○確實向警方登記而持有土造獵槍一支（槍身號碼第一一
    一號），此亦有該支獵槍扣案及有台內警特獵字第三三七一號獵槍執照一紙附卷
    足資佐證，次查，該老老己泉既正在營業中，己泉池中尚有戊○○在泡澡，自必
    燈光明亮，乙○○等人應無將釣竿誤看成獵槍之理﹖又乙○○一方共有八人，其
    中五人為男人，人多勢眾，且如被告等所言，當時丁○○被打倒在地，則乙○○
    等人於此優勢情況下，若甲○○手持僅係釣竿而非獵槍，縱甲○○喝令不要動，
    其等豈會乖乖就範﹖是被告甲○○所持者應係獵槍，應無可疑，至扣案證物中，
    除獵槍一支外，固尚有釣竿乙支，但甲○○所持者既係獵槍，已如前述，不能因
    另扣有釣竿乙支，即認定甲○○係持釣竿恐嚇，即或係釣竿，亦不能解免被告
    等妨害自由之犯行。另高中派出所警員柯武彬、薛景輝於本院審理時雖到庭證稱
    獵槍係六龜分局刑事組指示其令被告甲○○交出來等語，僅能證明該獵槍並非於
    案發當日扣案而已，仍不能為被告等有利之證明。再查，共同被告戊○○加入毆
    打乙○○、丙○○之事實，除據乙○○、丙○○指訴甚詳外，並經證人楊文雄、
    王明漢於警訊時證述無訛，戊○○於原審辯稱：僅勸架而已云云，應無可採，
    其經原審依傷害罪判處有期徒刑三月，經上訴後又撤回而告確定，足見其對原審
    之判決已表折服，益見戊○○確有共同毆打乙○○、丙○○，應無可疑。末查，
    同案被告乙○○、丙○○因遭丁○○、甲○○、戊○○共同毆打致受有有左前額
    擦傷破皮零點八乘零點五、左頭頂破皮傷一乘零點五及左前臂擦傷四乘零點五、
    零點五乘零點四；右肘擦傷等傷害，此有驗傷診斷書二份在卷足憑，此外，復有
    鐵條一支扣案可證，本件罪證明確，被告丁○○、甲○○等前開犯行均堪認定，
    應依法論科。
三、核被告甲○○、丁○○所為，係犯刑法第二百七十七條第一項之傷害罪及刑法第
    三百零二條第一項之剝奪人行動自由罪，其等於剝奪被害人之行動過程中，雖有
    對被害人施加恐嚇行為，自屬包含於妨害自由之同一意念之中，該恐嚇行為為剝
    奪行動自由之部分行為，不另論罪，公訴人認被告另成立刑法第三百零五條之恐
    嚇危害安全罪，尚有誤會。被告丁○○、甲○○及已確定之共同被告戊○○三人
    間就上開傷害犯行，被告丁○○、甲○○二人間就剝奪他人行動自由犯行，分別
    具有犯意之聯絡及行為之分擔，亦均為共同正犯。而被告丁○○於令被告甲○○
    取槍前後所為之傷害犯嫌，應係對於同一法益之接續侵害，而屬同一行為事實之
    接續犯。被告丁○○、甲○○以一行為對乙○○等八人為剝奪他人行動自由犯行
    ，為想像競合犯；被告等所犯上開二罪間，有方法目的之牽連關係，均應依刑法
    第五十五條之規定，從一重以剝奪他人行動自由罪處斷。公訴意旨就被告甲○○
    部分雖未論以傷害罪，然其於剝奪人行動自由後就被告丁○○之傷害犯行既有犯
    意聯絡及行為之分擔而為共同正犯，對於被告丁○○之傷害犯行自應共負刑責。
    且公訴人對被告甲○○傷害犯行雖未起訴，然此部分與業經起訴之剝奪人行動自
    由部分有牽連犯之裁判上一罪關係，為起訴效力所及，本院自得併予審理。
四、原審予以論罪科刑，固非無見，然查：(一)遍閱全卷，被告丁○○並未自承其有叫
    甲○○槍出來威嚇乙○○等人命其等不要動，原判決理由竟認被告丁○○有此供
    述，已與實情不符。(二)被告等不另犯刑法第三百零五條之恐嚇危害安全罪，已如
    前述，原判決竟認被告等除犯刑法第三百零二條第一項之剝奪人行動自由外，又
    犯刑法第三百零五條之罪，亦有未洽。被告等上訴否認犯罪而指摘原判決不當，
    雖無理由，惟原判決此部分既有可議，即屬無可維持，應由本院將原判決此部分
    撤銷，審酌被告等因收取己泉清潔費問題與被害人發生爭執，一時失省，因而觸
    犯刑章，被告丁○○本身亦受有傷害，有驗傷診斷書在卷足憑等一切情狀，爰各
    予科處有期徒刑陸月，並均諭知易科罰金之折算標準。扣案之領有內政部臺內警
    特獵字第三三七一號特殊國民生活習慣獵槍執照、槍身號碼第一一一號之長管獵
    槍為被告甲○○所有，此經被告甲○○供陳明確，並有前開獵槍執照附卷可按，
    且該獵槍係被告供犯罪所用之物，應依刑法第三十八條第一項第二款之規定宣告
    沒收之。至扣案之鐵條及魚竿各乙支係原存在現場，並非被告等所有之物，此經
    甲○○供述在卷，爰不併為沒收之宣告。又被告等於行為後，刑法第四十一條已
    於九十年一月十日修正公布生效，依該條第一項之規定，犯最重本刑為五年以下
    有期徒刑之刑之罪，而受六個月以下有期徒刑或拘役之宣告，亦得諭知易科罰金
    ，比較新舊法，新法規定較有利於被告，自應依刑法第二條第一項前段規定，適
    用刑法第四十一條第一項規定為易科罰金之諭知，均附此明。
五、同案被告乙○○、丙○○、戊○○部分業經判決確定，不另論列。
據上論斷，應依刑事訴訟法第三百六十九條第一項前段、第三百六十四條、第二百九
十九條第一項前段，刑法第二十八條、第二百七十七條第一項、第三百零二條第一項
、第三百零五條、第五十五條、第二條第一項但書、第四十一條第一項、第三十八條
第一項第二款、罰金罰鍰提高標準條例第一條前段、第二條，判決如主文。
本案經檢察官董明正到庭執行職務。
中    華    民    國      九十      年      十一      月     十三   日
                              臺灣高等法院高雄分院刑事第四庭
                                  審判長法官  蕭權閔
                                        法官  李嘉興
                                        法官  陳吉雄
右正本證明與原本無異。
如不服本判決，應於判決送達後十日內向本院提出上訴狀，其未述理由者並應於提
出上訴狀後十日內向本院補提理由書（應附繕本)。
                                      書記官  沈有進
中    華    民    國      九十      年      十一      月     十六   日
附錄：本判決論罪科刑法條：
刑法第二百七十七條第一項
傷害人之身體或健康者，處三年以下有期徒刑，拘役或一千元以下罰金。
刑法第三百零二條第一項
私行拘禁或以其他非法方法，剝奪人之行動自由者，處五年以下有期徒刑、拘役或三
百元以下罰金。
                                                                        Ｄ


司法院資訊處製作；財團法人民間司法改革基金會備份。
